【裁判字號】    97,上訴,1266
【裁判日期】    970730
【裁判案由】    違反槍砲彈藥刀械管制條例
【裁判全文】
臺灣高等法院臺中分院刑事判決        97年度上訴字第1266號
上  訴  人
即  被  告  丙○○
選任辯護人  吳莉鴦律師
上列上訴人因違反槍砲彈藥刀械管制條例案件，不服臺灣臺中地
方法院97年度訴字第334號中華民國97年4月11日第一審判決（起
訴案號：臺灣臺中地方法院檢察署 96年度偵字第16933號），提
起上訴，本院判決如下：
    主  文
上訴駁回。
    事  實
一、丙○○前曾於民國84年間因竊盜案件，經臺灣臺中地方法院
    以84年度訴字第1916號判處有期徒刑 7月，經上訴本院及最
    高法院均遭駁回上訴確定，於 85年8月20日縮刑期滿執行完
    畢（本件不構成累犯）。丙○○明知空氣槍為槍砲彈藥刀械
    管制條例所管制之槍枝，非經中央主管機關許可，不得持有
    ，竟基於持有空氣槍之犯意，於91年中某日，在臺中縣大里
    市某處，向姓名年籍不詳之成年人，以約新臺幣（下同） 1
    萬5000元之代價，購得具殺傷力之空氣長槍 1枝（槍枝管制
    編號：0000000000號）後，即未經許可而無故持有上開空氣
    槍。其持有前開空氣槍約 4年後，又另基於持有空氣槍之犯
    意，於95年7、8月間某日，在臺中縣豐原市某處，向姓名年
    籍不詳之成年人，以 1萬2000元之代價，購得具殺傷力之空
    氣長槍1 枝（槍枝管制編號：0000000000號）後，未經許可
    而無故持有上開空氣槍。丙○○於購得上開 2枝空氣槍後，
    均將之藏放在其位於臺中縣大里市○○街125巷8號住處。嗣
    於 96年6月28日16時許，為警持搜索票在其位於臺中縣大里
    市○○街125巷8號住處房間內查獲，並扣得上開具殺傷力之
    空氣槍 2枝及供上開槍枝管制編號：0000000000號空氣槍使
    用之黑色瓦斯鋼瓶4支。
二、案經臺中市警察局移送臺灣臺中地方法院檢察署檢察官偵查
    起訴。
    理  由
一、按被告以外之人（包括證人、鑑定人、告訴人、被害人及共
    同被告等）於審判外之陳述雖不符刑事訴訟法第159條之1至
    之4等4條之規定，而經當事人於審判程序同意作為證據，法
    院審酌該言詞陳述或書面陳述作成時之情況，認為適當者，
    亦得為證據；當事人、代理人或辯護人於法院調查證據時，
    知有刑事訴訟法第159條第1項不得為證據之情形，而未於言
    詞辯論終結前聲明異議者，視為有前項之同意，同法第 159
    條之 5定有明文。立法意旨在於傳聞證據未經當事人之反對
    詰問予以核實，原則上先予排除。惟若當事人已放棄反對詰
    問權，於審判程序中表明同意該等傳聞證據可作為證據；或
    於言詞辯論終結前未聲明異議，基於尊重當事人對傳聞證據
    之處分權，及證據資料愈豐富，愈有助於真實發見之理念，
    且強化言詞辯論主義，使訴訟程序得以順暢進行，上開傳聞
    證據亦均具有證據能力。本案被告、辯護人、公訴人於本院
    審理程序時就本院所引用之下列證據，均未加爭執，本院審
    酌證據作成之形式，均無瑕疵、與待證事實具有關聯性等情
    況，認為適當，應認得為證據，揆諸前開說明，就本案所引
    用之供述、書面證據均具有證據能力，合先敘明。
二、訊據被告丙○○對於犯罪事實欄所載曾購買而持有上開空氣
    槍 2枝，嗣為警查獲乙情等客觀事實固均坦認無隱，惟矢口
    否認有何違反槍砲彈藥刀械管制條例之犯行，辯稱：本件員
    警執行搜索時，伊人在上班，並不在現場，是翌日才被通知
    至警察局；而扣案具有殺傷力的空氣長槍 2枝，雖是伊所有
    ，但是員警在查獲後自行在槍枝管制編號：0000000000號的
    槍枝上組裝上槍機和瓦斯管（詳如警卷第21頁槍枝檢視報告
    第5頁照片編號2打勾處所示），後來才送鑑定具有殺傷力，
    其鑑定結果不足以證明其犯罪；且上開2枝槍枝，伊只是裝
    飾用，並不知道具有殺傷力，應不構成犯罪云云。
三、經查：
  (一)被告於上揭時間先後向不同人購買上開具殺傷力之空氣長槍
    2 枝，而未經許可持有之事實，業據被告於警詢、偵訊中、
    原審審理及本院審理時均坦承不諱，並有搜索票及搜索扣押
    筆錄、扣押物品目錄表、臺中市警察局槍枝初步檢視報告及
    所附扣案槍枝照片等在卷可稽，且有上開空氣長槍 2枝及黑
    色瓦斯鋼瓶 4支扣案可資佐證。又扣案之上開空氣長槍，經
    送請內政部警政署刑事警察局鑑定結果略以：「一、送鑑改
    造空氣長槍貳枝，鑑定情形如下：(一)壹枝（槍枝管制編號00
    00000000），認係空氣槍，以外接高壓鋼瓶內氣體為發射動
    力，經測試結果，其發射彈丸單位面積動能分別為37.8焦耳
    /平方公分。詳如照片一至四。(二)壹枝（槍枝管制編號00000
    00000 ），認係空氣槍，以外接高壓鋼瓶內氣體為發射動力
    ，經測試結果，其發射彈丸單位面積動能為43.1 焦耳/平方
    公分。詳如照片五至八。．．．參諸日本科學警察研究所之
    研究結果，彈丸單位面積動能達20焦耳／平方公分，則足以
    穿入人體皮肉層」等語，有內政部警政署刑事警察局 96年7
    月25日刑鑑字第0960106965號槍彈鑑定書 1份在卷可佐，復
    有現場查獲照片可參，是依前開鑑定測試結果，扣案之空氣
    長槍 2枝之發射彈丸單位面積動能均已超過足以穿入人體皮
    肉層之標準，當認係具有殺傷力無訛。
  (二)被告雖以前詞置辯，惟查：
  1.證人即查獲員警乙○○於偵訊中具結證稱：「（問：可否說
    明本件查獲情形？）本件經聲請搜索票完畢，到被告住處等
    候，正好逢被告父母回來，我們向其出示搜索票表明身分，
    我們隨同進屋，是被告的母親陪我們去看，他父親在樓下；
    （問：當天是只有查到這些槍？有無查到其他未扣案的槍枝
    ？）有，當天另有查到一些空氣玩具槍，但因為經檢視槍管
    、可否放置瓦斯瓶及彈簧，認為其不具殺傷力，故認定未具
    殺傷力的部分就未扣案；（問：「提示警卷21頁初步檢視相
    片編號2」相片2中的打勾處，槍枝上所裝置如打勾處所示之
    物，是否是你們查獲時就有？還是由你們後來安裝上去的？
    ）當天我們在被告房間除了帶回槍枝外，還有槍枝的零件，
    那些零件都各有專屬性，各零件只能安裝在固定的槍枝上，
    這枝槍枝我們帶回時尚未完全安裝，是我們帶回辦公室，當
    著被告之父面前裝上的，因為零件與槍枝都在被告房間查獲
    ，所以我們認定他平常就是這樣裝來用的」等語（見偵卷第
    30、31頁）。該證人於本院審理時亦到庭具結證稱：「（問
    ：該兩支槍是查獲時就組裝成這樣，或是警察組裝的？）所
    有的東西都是在同一房間查獲，警卷21頁照片那支是在我們
    警局組裝的，警卷22頁照片的槍枝原貌就是這樣；（問：組
    裝的零件都是拼裝或是固定槍枝使用的零件？）是固定槍枝
    才可以裝得進去，是固定槍枝使用的零件；（問：警卷21頁
    編號2打勾部分是後來才安裝的？該打勾是什麼部分？）一
    個是槍機拉把的部分，另一個是連接氣瓶的部分）；（問：
    這種槍枝使用的人是否可以自行組裝、使用完畢可以拆卸下
    來？）是的；（問：這拆裝是否很容易？）很容易」等語（
    見本院卷第41、42頁）。
  2.又證人即被告之父劉進芳於偵訊中亦具結證稱：「（問：96
    年6月28 日當天，警察拿搜索票至你家搜索，當時你有無在
    家？）當天警察來時我有在家，我兒子不在家，他去上班；
    （問：是何人帶警察去 3樓你兒子的房間搜索？）我太太，
    我留在 1樓陪警方；（問：提示扣押物品目錄表及查扣物品
    相片，這些東西是否是警方當天查獲的？）扣押物品目錄表
    是我簽的名，相片上這些東西也是警方當天查到的，但有一
    些零件尚未裝上去；（問：查扣物品相片上的槍枝、零件等
    物，是否都是在你家查獲的？）是」等語（見偵卷第32、33
    頁）。
  3.被告於警詢時自承：「（問：你有無試射過這些空氣長槍或
    手槍？）我有試射過，但是不知道性能如何」等語（見警卷
    第2、3頁）；其於原審準備程序時復坦稱：「起訴書所載之
    槍枝管制編號：0000000000號這枝是我在91年、92年間某日
    ，在臺中縣大里市某處跟玩具店以 1萬5000元買的；另外槍
    枝管制編號：0000000000號，我是在95年7、8月間某日在臺
    中縣豐原市玩具店以 1萬2000元買的，買之後我都一直放在
    家裡，直到 96年6月28日時警察到我家查的時候才搜出來，
    當時除了扣到起訴書所載的物品外，另有一些警察認為沒關
    係的槍枝等物品就當場還給我爸爸，警察查獲當天我都不在
    現場，我人在工作。我爸爸有看到警察全部都帶回警局，零
    件都是我的沒錯，警卷第21頁槍枝檢視報告第5頁照片編號2
    上我打勾的地方，是警察組裝上去的，這支槍本來就可以組
    裝上黑色的塑膠管（瓦斯管），也可以裝槍機，我打勾的這
    兩個零件，本來就是這支槍的零件沒錯，瓦斯鋼瓶是通用的
    ，但我因為之前有在家裡將這兩支空氣長槍裝上瓦斯鋼瓶試
    打過，覺得可能有問題，所以就沒有再接上瓦斯鋼瓶使用」
    等語（見原審卷第14、15頁）。
  4.足見本件扣案之具殺傷力空氣長槍 2枝及其零件，確係被告
    所有，且搜索扣押過程並無違法不當；而持有槍枝之人，平
    日將槍枝各項零件拆解置放，或為保養方便，或為掩人耳目
    ，再於需用時將之組裝，事所多有，於槍枝之功用性能亦無
    絲毫減損，則本件於查獲後員警在槍枝管制編號：00000000
    00號的槍枝上組裝被告所有屬於該槍之槍機和瓦斯管後測試
    鑑定，實無礙被告持有該扣案具殺傷力之空氣長槍犯行，是
    被告辯稱扣案具有殺傷力的空氣長槍2枝，雖是伊所有，但
    是員警在查獲後自行在槍枝管制編號：0000000000號的槍枝
    上組裝上槍機和瓦斯管，後來才送鑑定具有殺傷力，其鑑定
    結果不足以證明其犯罪云云，自無足為其有利之認定。又被
    告自承伊在家裡曾將上開空氣長槍 2枝裝上瓦斯鋼瓶試打後
    ，覺得可能有問題所就沒有再裝上瓦斯鋼瓶使用，伊不敢將
    其打勾之槍機和瓦斯管組裝上去，是因為怕犯法，怕有問題
    ，就像現在這個樣子，伊知道這枝槍如果這樣裝，性能會很
    強等語（見原審卷第15頁），足見被告對於上開 2枝槍枝之
    殺傷力及觸法性已有預見，其辯稱上開 2枝槍枝，只是裝飾
    用，並不知道有殺傷力，應不構成犯罪云云，無非事後畏罪
    卸責之詞，洵無可採。
  (三)又被告係於犯罪事實欄所載之不同時、地，以價購之方法，
    而先後持有上開扣案空氣長槍 2枝之事實，業經被告於原審
    及本院審理時供承在卷，核與其前於警詢及偵訊時所供述之
    情節相符，亦有扣案之上開空氣長槍 2枝在卷可為佐證，足
    見被告上述自白應與事實相符，堪以採信，是被告係基於不
    同之意思決定，而先後分別2次，相隔約4年左右，而陸續持
    有扣案之空氣長槍2枝之事實無誤。
  (四)基上，被告所辯，實無足採，從而，本件事證明確，被告於
    不同時間，2 次分別起意，各未經許可，持有前述扣案空氣
    長槍2枝犯行，洵堪認定，應依法論科。
四、按未經許可持有手槍、子彈，其持有之繼續，為行為之繼續
    ，亦即一經持有，罪已成立，但其完結須繼續至持有行為終
    了時為止。查本案被告分自91年中某日起及95年7、8月間某
    日起持有上開槍枝，其非法持有上開槍枝之行為繼續至96年
    6月28日為警查獲時止，其持有行為之終了既在刑法及槍砲
    彈藥刀械管制條例修正施行後，自無行為後法律變更可言，
    應逕適用修正後之刑法及槍砲彈藥刀械管制條例規定論處，
    而無新舊法比較適用之問題（最高法院95年度台上字第3461
    號判決意旨參照）是核被告2 次持有上開空氣槍之所為，均
    係犯槍砲彈藥刀械管制條例第8條第4項之未經許可持有空氣
    槍罪。復按槍砲彈藥刀械管制條例第8條第4項之罪，乃侵害
    國家法益之犯罪，其罪數應以行為人之行為次數為準。而查
    ，被告先後2次持有上開空氣長槍，持有之始點相隔約4年之
    久，且遭查獲時又已在95年7月1日刑法修正施行廢除連續犯
    之後，顯係基於個別之犯意而持有之，其 2罪間，犯意各別
    ，行為互殊，自應予分論併罰（最高法院93年度台上字第28
    71號判決要旨參照）。
五、原審審理結果，認被告犯上開之罪，適用槍砲彈藥刀械管制
    條例第8條第4項，刑法第11條前段、第42條第 3項、第38條
    第1項第1款、第2款、第51條第5款（原審漏載第 7款，茲補
    充之）等規定，並審酌被告有如犯罪事實欄所載之前科，素
    行不佳，明知並未經主管機關許可而得持有槍枝，竟持有前
    述槍枝，犯罪之動機可議，持有之槍枝數量，持有期間內雖
    未曾因此造成公眾或他人之現實惡害，然對社會治安存有重
    大潛在之危險，行為殊不可取，暨犯後能坦承上開槍枝為其
    所有之客觀事實，態度尚可，及其犯罪之動機、目的、手段
    等一切情狀，分別量處如原審主文所示之刑，並定其應執行
    之刑及就併科罰金部分諭知易服勞役之折算標準。並敘明扣
    案之空氣長槍2枝（槍枝管制編號：0000000000、000000000
    0號），均係違禁物，應依刑法第 38條第1項第1款之規定，
    諭知沒收。扣案之黑色瓦斯鋼瓶 4支，為被告所有，且供持
    有槍枝管制編號0000000000號之空氣長槍所用之物，業據被
    告供承在卷（見原審卷第35頁），爰依刑法第38條第1項第2
    款宣告沒收。至其餘扣案之不具殺傷力之空氣短槍 2支（槍
    枝管制編號：0000000000號、0000000000號）、4.5㎜鋼珠2
    瓶、金屬飛鏢1盒及瓦斯鋼瓶 23支（銀色，起訴書漏載上開
    黑色瓦斯鋼瓶 4支），均非屬違禁物，亦無積極證據證明係
    供被告犯罪所用之物，爰均不予宣告沒收。經核原審判決認
    事用法並無違誤，量刑亦稱妥適。被告仍執前詞提起上訴，
    並無理由，應予駁回。
據上論結，應依刑事訴訟法第368條，判決如主文。
本案經檢察官甲○○到庭執行職務。
中    華    民    國    97    年    7     月    30    日
            刑事第八庭  審判長法  官  羅  得  村
                              法  官  劉  榮  服
                              法  官  張  靜  琪
上列正本證明與原本無異。
如不服本判決應於收受送達後十日內向本院提出上訴書狀，其未
敘述上訴之理由者並得於提起上訴後十日內向本院補提理由書（
須附繕本）。
                              書記官  陳  俞  豪
中    華    民    國    97    年    7     月    30    日


司法院資訊處製作；財團法人民間司法改革基金會備份。
